臺灣高等法院高雄分院刑事判決　　　　96年度上訴字第1853號
上　訴　人　臺灣高雄地方法院檢察署檢察官
被　　　告　甲○○
上列上訴人因被告違反毒品危害防制條例案件，不服臺灣高雄地
方法院96年度訴字第2315號中華民國96年7月26日第一審判決（
起訴案號：臺灣高雄地方法院檢察署96年度毒偵字第4382號），
提起上訴，本院依簡式審判程序判決如下：
     主  文
原判決撤銷。
甲○○施用第一級毒品，累犯，處有期徒刑拾月。減為有期徒刑
伍月，如易科罰金，以新臺幣壹仟元折算壹日。扣案之第一級毒
品海洛因壹包（驗後淨重零點零柒柒公克），沒收銷燬之。
     事  實
一、甲○○於民國86年間，因違反肅清煙毒條例案件，經臺灣高
    雄地方法院判處有期徒刑3 年10月確定，與因撤銷假釋應執
    行之殘刑2 年11月9 日併合執行，於86年8 月14日起算，93
    年2 月29日縮刑期滿，於90年6 月18日縮刑假釋出監，又於
    91年間復因施用毒品經台灣高雄地方法院檢察署檢察官聲請
    觀察、勒戒，於91年8 月27日起算，因有繼續施用傾向，復
    經裁定應入勒戒處所施以強制戒治，於同年9 月25日入臺灣
    屏東戒治所強制戒治，嗣於92年5 月6 日出所執行撤銷假釋
    所剩餘之殘刑，前開戒治程序於92年9 月15日保護管束期滿
    執行完畢，經臺灣高雄地方法院檢察署檢察官於92年9 月19
    日為不起訴處分，甲○○執行殘刑部分並於94年10月26日縮
    刑期滿執行完畢。詎其仍不知悔改，於前揭強制戒治執行完
    畢釋放後5 年內，復基於施用第一級毒品海洛因之犯意，於
    96年4 月23日早上11時許，在高雄縣岡山鎮○○路35號住處
    ，以針筒注射之方式，施用第一級毒品海洛因1 次。嗣於96
    年4 月24日下午6 時10分許，為警在上開住處查獲，經警徵
    得其同意採集其尿液送檢驗，結果呈第一級毒品海洛因代謝
    後嗎啡之陽性反應，方查知上情，並扣得第一級毒品海洛因
    1 包（毛重0.3 公克，驗後淨重0.077 公克）。
二、案經高雄縣政府警察局岡山分局報告臺灣高雄地方法院檢察
    署檢察官偵查起訴。
     理  由
一、上揭事實，業據被告於原審、本院審理中坦承不諱，且其於
    96 年4月24日所採驗之尿液，經送往台灣檢驗科技股份有限
    公司以GC/MS 方法（氣相層析/ 質譜儀法）檢驗，結果確呈
    第一級毒品海洛因代謝後嗎啡之陽性反應，此有該公司96年
    5 月10日濫用藥物尿液檢驗報告1 紙在卷可稽，足認被告上
    開自白確與事實相符，洵堪採為論罪科刑之依據。又被告如
    事實欄所載前因施用毒品案件，經法院裁定裁定令入戒治處
    所施以強制戒治，於92年5 月6 日出所執行殘刑，該強制戒
    治程序於92年9 月15日因保護管束期滿，經檢察官為不起訴
    處分，亦有臺灣高等法院被告前案紀錄表1 紙附卷可查，被
    告於強制戒治執行完畢釋放後5 年內再犯本件施用第一級毒
    品海洛因之罪，自應依法論罪科刑。是本件事證明確，被告
    犯行堪予認定。
二、按海洛因係屬毒品危害防制條例第2 條第2 項第1 款所稱之
    第一級毒品，依法不得施用。核被告甲○○所為，係犯毒品
    危害防制條例第10條第1 項之施用第一級毒品罪。其持有海
    洛因後，進而施用，其持有之低度行為應被其施用之高度行
    為所吸收，不另論罪。又被告曾因違反肅清煙毒條例案件，
    經臺灣高雄地方法院判處有期徒刑3 年10月確定，甫於94年
    10月26日縮刑期滿執行完畢等情，有臺灣高等法院被告前案
    紀錄表1 份附卷可稽，其於前開有期徒刑執行完畢後5 年內
    ，再故意犯本件有期徒刑以上之罪，為累犯，應依刑法第47
    條第1 項之規定加重其刑。
三、原審為被告論罪科刑之判決固非無見，惟查中華民國96年罪
    犯減刑條例係減其宣告刑，非減輕法定刑，此觀該條例第7
    條第1 項自明，換言之，適用減刑條例應指法官已認定被告
    犯行，並適用法律就被告加重、減輕刑罰事由一併考量及審
    酌刑法第57條量刑事由，而量處宣告刑後，始適用減刑條例
    予以減刑。原判決理由論述被告係累犯，依法加重其刑，又
    因符合中華民國96年罪犯減刑條例予以減刑，並先加後減之
    ，即非減其宣告刑，適用法則即有未當。檢察官上訴意旨，
    認被告另於96年6 月8 日施用海洛因之犯行與本案屬集合犯
    ，為實質上一罪，原判決漏未予斟酌云云，指摘原判決不當
    ，雖無理由，惟原判決既有可議，自應予以撤銷改判，爰審
    酌被告前已因施用毒品案件經觀察勒戒、強制戒治後，本應
    徹底戒除毒癮，不料其竟仍繼續施用毒品，已如上述，顯見
    其並無戒除毒害之決心，本不宜寬貸，惟念其犯後坦承犯行
    ，且施用毒品乃自戕一己之身體健康，並具有病患性人格之
    特質，其行為本身對社會所造成之危害並非直接、鉅大等一
    切情狀，量處有期徒刑10月，又被告上開犯行係於96年4 月
    24 日 前所犯，經核符合中華民國96年罪犯減刑條例第2 條
    第1項 第3 款之規定，爰依法予以減刑，並諭知易科罰金之
    折算標準。扣案之白粉，確為海洛因之成分（驗後淨重0.07
    7 公克），有高雄市立凱旋醫院高市凱醫驗字第4126號濫用
    藥物成品檢驗鑑定書1 份在卷可稽，應依毒品危害防制條例
    第18條第1 項前段宣告沒收銷燬之，而其上之包裝袋應殘留
    有些微毒品，客觀上無法析離，應視同毒品併宣告沒收銷燬
    ，至送驗耗損部分因已滅失，爰不另宣告沒收銷燬。
四、刑法修正施行後之多次施用毒品犯行，除符合接續犯之要件
    外，則應一罪一罰，臺灣高雄地方法院檢察署96年度毒偵字
    第6705號移送併辦案件，本院認與本案被告犯行無實質或裁
    判上一罪之關係，無從併辦，自應退回由檢察官另行處理。
據上論斷，應依刑事訴訟法第273 條之1 第1 項、第369 條第1
項前段、第364 條、第299 條第1 項前段、毒品危害防制條例第
10條第1 項、第18條第1 項前段、刑法第11條、第47條第1 項、
第41條第1 項前項、中華民國96罪犯減刑條例第2 條第1 項第3
款、第7 條、第9 條，判決如主文。
本案經檢察官張其主到庭執行職務。
中　　華　　民　　國　　96　　年　　10　　月　　15　　日
                  刑事第三庭    審判長法  官   周賢銳
                                      法  官   謝宏宗
                                      法  官   趙文淵
以上正本證明與原本無異。
如不服本判決應於收受本判決後10日內向本院提出上訴書狀，其
未敘述上訴理由者，並得於提起上訴後10日內向本院補提理由書
狀（均須按他造當事人之人數附繕本）「切勿逕送上級法院」。
中　　華　　民　　國　　96　　年　　10　　月　　15　　日
　　　　　　　　　　　　　　　　　　　書記官   賴梅琴
毒品危害防制條例第10條第1項
施用第一級毒品者，處6 月以上5 年以下有期徒刑。
